臺灣高等法院刑事判決　　　　　　　　　　　　　九十一年度上易字第一九七七號
　　上　訴　人　臺灣板橋地方法院檢察署檢察官
　　被　　　告　丁○○
　　選任辯護人　蕭蒼澤
右上訴人因被告詐欺案件，不服臺灣板橋地方法院九十年度易字第三六六九號，中華
民國九十一年四月三十日第一審判決（起訴案號：臺灣板橋地方法院檢察署九十年度
偵緝字第六三六號），提起上訴，本院判決如左：
    主  文
上訴駁回。
    理  由
一、公訴意旨略以：丁○○意圖為自己不法之所有，明知已陷於無償債能力之狀態，
    竟於民國（下同）八十九年初（告訴狀係記載六月初，起訴書僅記載八十九年初
    ），在台北縣三重市○○○路三一四巷十七號二樓，由丁○○、甲○○（業經臺
    灣板橋地方法院檢察署檢察官為不起訴處分確定）出面邀集乙○○合夥投資作茶
    葉、瓜子等生意，丁○○向乙○○詐稱先匯款新台幣（下同）十五萬元至其指定
    之帳戶，使乙○○信以為真，因而陷於錯誤，於八十九年六月二十八日，在華南
    銀行三和分行，匯款至誠泰銀行古亭分行丁○○帳戶後，丁○○即避不見面，乙○○始知受騙，因認丁○○涉有刑法第三百三十九條第一項之詐欺取財罪嫌云云
    。
二、按犯罪事實應依證據認定之，無證據不得推定其犯罪事實；又不能證明被告犯罪
    者，應諭知無罪之判決；刑事訴訟法第一百五十四條、第三百零一條第一項分別
    定有明文。又刑事訴訟上證明之資料，無論其為直接或間接證據，均須達於通常
    一般之人均不致有所懷疑，而得確信其為真實之程度，始得據為有罪之認定，若
    其關於被告是否犯罪之證明未能達此程度，而有合理懷疑之存在，致使無從形成
    有罪之確信，根據「罪證有疑，利於被告」之證據法則，即不得遽為不利被告之
    認定（參看最高法院七十六年臺上字第四九八六號判例）。
三、公訴人認被告丁○○涉有詐欺罪嫌，係基於下列證據：(1)告訴人乙○○之指述，
    (2)證人甲○○亦證實當時曾談及合夥投資作茶葉、瓜子等生意，且其並不認識丙○○之人，足見被告丁○○所辯乙○○當時是請其將錢轉交給丙○○，其已轉交
    一節，為事後卸責之詞，不足採信為其主要論據。訊據被告丁○○固不否認告訴
    人曾匯款十五萬元至伊帳戶，惟堅詞否認有何公訴意旨所指之詐欺取財犯行，辯
    稱：伊沒有和告訴人、甲○○合夥做生意，而是告訴人要求伊代為介紹到丙○○
    處上班，並透過伊將十五萬元轉交給丙○○欲放貸賺取利息，且伊已依告訴人之
    指示轉交，有證人高明益可做證，伊沒有詐欺各等語。
四、經查：
  (一)證人甲○○於偵查中先後陳稱：「我們是共同租賃房子沒錯，而丁○○是經友人
    介紹認識，我因開刀不便，無法做生意，我有將租房子的錢退給他（指告訴人）
    ，他與丁○○之間的事我不清楚。」、「我沒有與乙○○一起做生意，以前我手
    術時，丁○○與乙○○是我房客，沒有與乙○○說要投資瓜子生意」等語（見他
    字卷第十七頁背面、偵字卷第九頁反面）。告訴人聽甲○○之證詞後，始稱，有
    在籌備中（見偵字卷第九頁反面）。依證人甲○○所述，甲○○並未與告訴人合
    夥投資作茶葉、瓜子等生意。則起訴書指甲○○曾談及合夥投資做茶葉、瓜子生
    意云云，即與事實不符。
  (二)告訴人乙○○於告訴狀指稱，被告與證人甲○○二人基於共同之犯意，多次花言
    巧語假借合作需先出資、匯款至其指定之帳號，詐騙告訴人十五萬元，事後經告
    訴人多方查證、追討，均避不見面，相應不理，始知為一場騙局等語（見他字卷
    第二頁），告訴人於偵查中先後陳稱：「我們今年（八十九年）年初合議投資，
    並於三重市○○○路三一四巷十七號二樓共同租房子，生意內容為茶、瓜子等，
    後來等我將錢匯入後即避不見面。」、「不認識丙○○，也沒有交代丁○○將錢
    交給丙○○。」等語（見他字卷第十七頁背面、偵緝字卷第三十頁正面）。嗣於
    原審訊問時則陳稱：「當初是甲○○找我投資茶葉、瓜子生意，八十九年農曆年
    前，甲○○找我談此事，過年後，甲○○介紹被告跟我認識，當時甲○○住在三
    重市○○○路三一四巷十七號二樓，他說被告口才及人際關係很好，可以幫忙推
    銷，後來陳明福（甲○○之姪子）經常來泡茶談商機，他知道我們投資的事，也
    是他介紹認識丙○○，當時甲○○想起會籌措資金，我發現甲○○及被告所言有
    異，我起疑心，就沒有跟會，後來只是單純向甲○○租一個三千元的房間，這是
    四月份的事，從此時起，我就沒有參與投資計畫，只是單純租屋而已。之後，陳
    明福介紹被告去丙○○處工作，丙○○是做地下錢莊及代書，被告也電話告訴我
    可以把錢放在丙○○處生利息，利息多少沒告訴我，只是說很好，後來我把十五
    萬元匯給被告，但沒有拿到任何利息，她也避不見面。」等語（見原審卷第六十
    五頁正面及背面），告訴人於偵、審中所供，就告訴人是否認識丙○○？告訴人
    是否委託被告將十五萬元轉交給丙○○？先是供稱，不認識丙○○，繼又稱陳明
    福介紹認識丙○○；又稱十五萬元是投資做茶、瓜子生意，又稱十五萬元是寄給
    被告轉交丙○○放在利息，前後不一，是告訴人之指訴，是否可信？顯非無疑。
  (三)又證人陳明福即證人甲○○之姪子於原審訊問時證稱：「我認識丙○○，但沒有
    介紹他認識乙○○，我有聽丙○○說他在做土地買賣貸款的事，至於他與被告二
    人之關係如何，我不清楚。」等語（見原審卷第五十四頁背面、第五十五頁正面
    ），對於告訴人所證，透過陳明福介紹而認識丙○○，以及陳明福介紹被告至丙○○處工作等情，均加以否認，惟由告訴人於原審訊問時之陳述可知：(1)告訴人
    自八十九年四月間起，即未再參與「投資茶葉、瓜子等生意」，且無「因投資茶
    葉、瓜子生意而匯款十五萬元」之情事；(2)告訴人匯款十五萬元是請被告將該筆
    款項轉交給從事地下錢莊之丙○○，以從中賺取利息。又依甲○○所供，伊並未
    與告訴人合夥做茶葉、瓜子生意，此與被告所辯，並未與告訴人及甲○○合夥做
    茶葉、瓜子生意之情，亦相符合。則告訴人於告訴狀，被告與甲○○以要告訴人
    合夥做茶葉、瓜子生意對告訴人詐騙之事 (偵卷二頁) ，即非屬實。
  (四)又證人高明益於原審審理時證稱：「我認識被告、告訴人及丙○○，我是在甲○○那裡認識他三人，我知道十五萬元是丙○○向被告說要找個人來放利息，告訴
    人要被告介紹他給丙○○，那是在甲○○那裡講的，那是前年（八十九年）春天
    的事；後來在八十九年六月間，我有和丙○○及告訴人一起在台北市○○路喝咖
    啡，我聽見丙○○告訴告訴人說他的十五萬元已經收到了，我沒有聽見利息一事
    ，也沒有聽見十五萬元的用途。八十九年九月，丙○○來找被告時，我也有去，
    當時被告有告訴丙○○，他既然收了十五萬元，就要跟告訴人解決，因為告訴人
    一直在騷擾她，丙○○有說會趕快解決，當時是在公館吃麵線，只有我們三人，
    我本身是打零工作空調，我在甲○○那裡，沒有聽他們說要做茶葉、瓜子的事。
    」等語（見原審卷第七十六頁背面、第七十七頁正面）。嗣於本院審理時經與被
    告隔離訊問高明益亦證稱：「（與甲○○何關係？）我去他那裡三次，他是做瓜
    子生意，乙○○、丙○○都是在那裡認識的。」、「（乙○○將錢匯到丁○○的
    事你知道嗎？）知道，丁○○告訴我。丙○○在做放利息的事，乙○○把錢匯到
    丁○○帳戶說要交給丙○○去放利息。」等語，另對於八十九年九月曾與被告及
    丙○○三人在公館附近一同吃蚵仔麵線，並親聞丙○○承認收到被告轉交之十五
    萬元等細節，於同日行交互詰問中證述甚詳（以上均見本院九十一年八月十三日
    審判筆錄）。高明益於本院交互詰問時之供述，核與其原審審理時所證述之情節
    並無不符之處。且高明益之供述亦與被告之供述相符，雖被告與高明益對於在公
    館吃麵線時有無另外叫臭豆腐一節，二人之供述並不一致，但是否叫臭豆腐吃，
    此乃瑣碎之事，時隔二年，亦難記憶無誤，不能因高明益與被告對此細微之事，
    供述不一致，即認高明益之證詞不足採。
  (五)綜上，告訴人於原審訊問時證稱，匯款十五萬元至被告帳戶係委託被告轉交給丙○○，足認告訴人於告訴狀所述，被告與甲○○以要做茶葉、瓜子子之投資對告
    訴人詐騙一事，並非事實，該十五萬元應係告訴人要交予丙○○放利息。而證人
    高明益對於曾親聞丙○○承認確實收到被告所轉交之十五萬元一事，亦結證屬實
    。足認被告所辯並無詐欺等語，洵堪採信，此外，復查無其他積極證據足以證明
    被告有何詐欺犯行，原審因而對被告為無罪之諭知，經核並無不合。
五、檢察官循告訴人之聲請提起上訴略謂：被告辯稱是告訴人請其將錢交予丙○○，
    惟偵、審中均未見丙○○出庭釐清事實，可見被告係假借丙○○之名，以達其詐
    財之目的。另證人高明益係被告身邊之人，是其所言，即有偏袒，則證言憑信度
    亦有可疑云云。惟丙○○詳細年籍，告訴人及被告俱無法提陳，本院無從傳訊到
    院查證，綜合審酌告訴人及證人高明益之證述，已足認告訴人應有委請被告轉交
    十五萬元予丙○○屬實，告訴人並非因被告對其詐騙欲投資茶葉、瓜子之生意而
    交付十五萬元予被告，被告固有收到該十五萬元，但既非對告訴人詐騙使告訴人
    陷於錯誤而交付，即不能認被告為詐欺，且證人高明益於本院審判時，經隔離訊
    問與交互詰問後之證述，與其於原審訊問時之證述一致，其證言當屬可採，前均
    已敘明，此外復查無其他積極證據足認被告有詐欺之行為，即不能科被告以刑責
    ，檢察官之上訴並無理由，應予駁回。
據上論斷，應依刑事訴訟法第三百六十八條，判決如主文。
本案經檢察官李金定到庭執行職務。
中    華    民    國      九十一  年       八       月      二十七      日
                             臺灣高等法院刑事第二十二庭
                                 審判長法  官  許  正  順
                                       法  官  邱  同  印
                                       法  官  林  明  俊
右正本證明與原本無異。
不得上訴。
                                       書記官  蕭  進  忠
中    華    民    國      九十一  年       八       月      二十七      日
